【裁判字號】    90,訴,518
【裁判日期】    900831
【裁判案由】    清償借款
【裁判全文】
臺灣屏東地方法院民事判決  九十年度訴字第五一八號
    原      告  甲○○
    被      告  乙○○
右當事人間請求清償借款事件，本院判決如左：
    主    文
被告應給付原告新臺幣捌拾萬元。
訴訟費用由被告負擔。
    事    實
甲、原告方面：
一、聲明：求為判決如主文所示。
二、陳述：
  (一)被告於民國八十五年及八十七年間先後向原告借用新臺幣（下同）五十萬元及三
    十萬元用以買車，因原告女兒於八十一年六月與被告結婚，因此利息至今一文未
    取，嗣原告女兒與被告於九十年三月十六日離婚，兩造於九十年五月十八日、五
    月二十五日經佳冬鄉調解委員會調解不成立，被告承認向原告借貸八十萬元，但
    以經濟不景氣找不到工作為由，不肯償還，為此提起本件訴訟。
  (二)對被告抗辯所為陳述：
  1.被告並未告知有票放在原告女兒處。原告女兒並未還原告錢，原告亦未拿到二張
    票據。原告並未拿被告的錢買家具，是原告女兒說要幫原告購買。
三、證據：提出調解不成立證明書、高雄區中小企業銀行活期存款存摺、佳冬郵局郵
    政存簿儲金儲金簿各一份為證，並聲請訊問證人方如意。
乙、被告方面：
一、聲明：請求判決駁回原告之訴。
二、陳述：
  (一)被告未與原告女兒方如意離婚前，就背負很多債務，當時被告先拿五十萬元，給
    原告二張客票，原告表示放在他女兒處。
  (二)當初向原告借款八十萬元之目的係為以被告之名義購買車子，嗣因生意失敗，用
    車子貸款，後將車子賣掉。均係原告女兒打電話向原告借款的。車子加上保險總
    共花費九十幾萬元，當時是先付一些現金給車行，不夠的老闆開票給被告，被告
    有錢再陸續分次給付。
  (三)原告女兒曾於八十七年間開二張被告的票約二十餘萬元去買家具，離婚前家中的
    經濟都是由原告女兒管理的，不清楚原告女兒有無還錢，八十七年一月間原告女
    兒告知被告說要還錢給原告，被告還表示只要不影響生意的話，可以分二期攤還
    。被告應已清償借款。
  (四)被告在高雄中小企業銀行林邊分行開戶，原告女兒在佳冬郵局有開戶，被告並未
    欠原告八十萬元，否則與原告女兒離婚，為何未告知有欠款一事。
三、證據：提出高雄區中小企業銀行支存存提明細查詢一份為證。
    理    由
一、原告起訴主張被告分別於八十五年及八十七年間向原告借用五十萬元及三十萬元
    用以買車，至今利息一文未取，且兩造於佳冬鄉調解委員會調解時，被告承認向
    原告借貸八十萬元，但以經濟不景氣找不到工作為由，迄未償還，為此提起本件
    訴訟。被告則先以當初向原告借款八十萬元之目的係為做生意而購買車子，而曾
    給原告二張客票，係放在原告女兒處，且離婚前家中經濟均由原告女兒管理，原
    告女兒曾於八十七年間開二張被告的票約二十餘萬元去買家具，且原告女兒於八
    十七年一月間曾告知被告說要還錢給原告，後又改稱並未積欠原告八十萬元，否
    則為何離婚當時原告女兒未告知等語，資為抗辯。
二、按當事人主張有利於己之事實者，就其事實有舉證之責任；消費借貸者，謂當事
    人一方移轉金錢或其他代替物之所有權於他方，而約定他方以種類、品質、數量
    相同之物返還之契約，民事訴訟法第二百七十七條、民法第四百七十四條第一項
    分別定有明文。次按消費借貸係要物契約，除當事人有約定一方移轉金錢或其他
    代替物之所有權於他方，而他方以種類品質數量相同之物返還之合意外，並須將
    金錢或其他代替物實行交付，始生效力；又消費貸借並非要式行為，原不以訂立
    字據或字據存在為要件，本件被上訴人雖未能提出原借據，既有其他證據足為借
    款事實真正之證明，已非藉詞經清理委員拒絕其參與分配所能否認，最高法院四
    十八年度台上字第一八○七號、八十五年度訴字第四五○號、八十七年度訴字第
    一四五二號、四十一年度台上字第一一四七號判決均同此意旨。原告主張被告於
    八十五年及八十七年間先後向原告借款五十萬元及三十萬元，合計為八十萬元等
    情，業據提出高雄區中小企業銀行活期存款存摺、佳冬郵局郵政存簿儲金儲金簿
    各一份為證，被告先以當初向原告借款八十萬元是為了做生意而買車嗣後已為清
    償等語置辯，後又改稱並未向原告借款云云。是本件應審究者為兩造間究有無八
    十萬元之借貸關係存在及被告曾否清償借款。經查：被告初於九十年八月八日言
    詞辯論時自認當初是為了買車子才向原告借款八十萬元，嗣又辯稱並未借款，前
    後所述已見矛盾。另經本院單獨隔離訊問證人即原告女兒方如意到庭證稱：「我
    未離婚時，五十萬元是因為被告要做生意沒有錢，是我先打電話給我母親，我母
    親從桃園將定存的錢拿五十萬元下來借給我們，大約是在八十五年過完農曆年時
    ，我先生就用他的名義買車，．．．至於三十萬元是我向母親借的，大約是在八
    十七年二月二十六日所借，我從桃園用電匯的方式匯到我先生的帳戶內，這筆錢
    是我先生要我出面向母親借的，．．．」（見九十年八月八日言詞辯論筆錄）、
    「我先生說要做生意但沒有錢，所以才向我母親借，我先打電話給我母親說我先
    生要借錢，生意是我先生自己做的，是到後來沒有幫手時我才過去幫忙，．．．
    三十萬元我是到台北跟我母親拿錢匯給我先生的，另外三十萬元是我母親在新家
    從郵局拿錢給我們，另外五十萬元是我母親在台北匯給我先生的，．．．」（見
    九十年八月十五日言詞辯論筆錄）等語明確，核與原告具結後陳述之借款原因及
    經過等情節大致相符，佐以高雄區中小企業銀行活期存款存摺上載八十七年二月
    二十六日方如意匯款三十萬元至被告帳戶中，佳冬郵局郵政存簿儲金儲金簿上載
    八十五年七月十八日有五十二萬元匯款至方如意帳戶中，而證人方如意到庭證稱
    ：五十萬元是買車子的錢，從龜山長庚匯過來共五十二萬元，五十萬元是手續辦
    好之後，分批領給車行的等語明確，被告亦自認當時買車買了九十幾萬元，是陸
    續分批給付給車行等情，益證原告於八十五年間匯款給方如意確係為了借款給被
    告買車，而消費借貸契約並非要式行為，民間借貸未立書面契約者，亦所在多有
    ，是原告主張之上開事實，應堪信為真實。又被告雖辯稱曾替原告開票給家具行
    及電器行，且原告女兒曾表示要清償原告，被告應已清償債務云云，並提出高雄
    區中小企業銀行依存存提明細查詢一份為證，然該高雄區中小企業銀行支存存提
    明細查詢縱能證明被告確有開票給家具行及電器行，亦無法證明係為清償兩造間
    債務，況證人方如意證稱：當時買家具的錢是說要給我母親的，因為房子是要買
    給我的，所以我先生就沒有計較那麼多等語，顯見被告當時係因與原告女兒婚姻
    存續中，而有贈與原告或原告女兒之意，甚至認為房子既是原告女兒的，將來該
    房屋應供被告與原告女兒居住使用，係為自己購買之意，尚不得認為有清償之意
    ，被告復無法提他證據以實其說，佐以被告無法證明所為自認與事實不符等情，
    是被告所辯，洵屬無據，無可採信。
三、綜上，原告主張之事實，業據提出與其所述相符之高雄區中小企業銀行活期存款
    存摺、佳冬郵局郵政存簿儲金儲金簿各一份為證，且經證人方如意到庭證稱明確
    ，而被告所辯無法舉證以實其說，尚難採信，從而，原告依據消費借貸關係請求
    被告返還八十萬元，於法尚無不合，應予准許。
四、結論：本件原告之訴為有理由，依民事訴訟法第七十八條，判決如主文。
中      華      民      國    九十      年      八      月    三十一    日
                                    臺灣屏東地方法院民事第一庭
~B法      官  沈佳宜
右為正本係照原本作成。
如不服本判決，應於送達後廿日內向本院提出上訴狀。
~B法院書記官  黃秀梅
中      華      民      國    九十      年      八      月    三十一    日


司法院資訊處製作；財團法人民間司法改革基金會備份。
